【裁判字號】    98,交上易,567
【裁判日期】    980406
【裁判案由】    過失傷害
【裁判全文】
臺灣高等法院臺中分院刑事判決       98年度交上易字第567號
上  訴  人  臺灣苗栗地方法院檢察署檢察官
被      告  甲○○
上列上訴人因被告過失傷害案件，不服臺灣苗栗地方法院96年度
交易字第128號中華民國98年1月20日第一審判決（起訴案號：臺
灣苗栗地方法院檢察署96年度偵字第3718號），提起上訴，本院
判決如下：
    主  文
上訴駁回。
    理  由
一、依刑事訴訟法第350條、第361條、第362條、第367條規定，
    不服地方法院之第一審判決而上訴者，須提出上訴書狀，並
    應敘述具體理由，為上訴必備之程式；其所提出之書狀未敘
    述上訴理由，或僅曾以言詞陳述上訴理由者，均應於上訴期
    間屆滿後二十日內補提理由書於第一審法院。第一審法院經
    形式審查，認逾期未補提上訴理由者，應定期間先命補正；
    逾期未補正者，為上訴不合法律上之程式，應以裁定駁回。
    倘已提出上訴理由，但所提非屬具體理由者，則由第二審法
    院以上訴不合法律上之程式，判決駁回。而所謂具體理由，
    必係依據卷內既有訴訟資料或提出新事證，指摘或表明第一
    審判決有何採證認事、用法或量刑等足以影響判決本旨之不
    當或違法，而構成應予撤銷之具體事由，始克當之（例如：
    依憑證據法則具體指出所採證據何以不具證據能力，或依憑
    卷證資料，明確指出所為證據證明力之判斷如何違背經驗、
    論理法則）；倘僅泛言原判決認定事實錯誤、違背法令、量
    刑失之過重或輕縱，而未依上揭意旨指出具體事由，或形式
    上雖已指出具體事由，然該事由縱使屬實，亦不足以認為原
    判決有何不當或違法者（例如：對不具有調查必要性之證據
    ，法院未依聲請調查亦未說明理由，或援用證據不當，但除
    去該證據仍應為同一事實之認定），皆難謂係具體理由，俾
    與第二審上訴制度旨在請求第二審法院撤銷、變更第一審不
    當或違法之判決，以實現個案救濟之立法目的相契合，並節
    制濫行上訴（最高法院97年度臺上字第892號判決意旨可資
    參照）。又理由是否具體，則屬第二審法院審查之範圍，不
    在命補正之列，亦即上訴書狀已記載理由，並有具體之敘述
    時，其上訴既屬合法，第二審法院固應就其理由之是否可取
    ，為實體之審理及判斷；如認其上訴書狀雖記載理由，但並
    未具體敘述時，則無須再命補正，可逕認其上訴不合法，以
    判決駁回之（此有最高法院97年度臺上字第1281號判決意旨
    可參）。
二、本案檢察官不服原審判決提起上訴，其上訴狀所載理由，係
    以：本案因被告甲○○駕車時疏未注意於雨霧致視線不清時
    ，應減速慢行，作隨時停車之準備，反而貿然提高行車速度
    至約每小時40公里，致被害人湯昇岳受有頭部外傷併臉部、
    右耳及頭皮多處撕裂傷，頸椎外傷併椎間盤破裂、神經壓迫
    、併四肢癱瘓，左側脛骨遠端骨折及左側腓骨遠端粉碎性骨
    折等傷害，而毀敗四肢之機能，其行為已構成刑法第284條
    第1項後段之過失重傷害罪，被告固於審理時坦承不諱，惟
    於偵查中及本院行準備程序時均否認有何過失犯行，已耗費
    相當之司法資源，且考量其行為結果，確已引發被害人四肢
    癱瘓之重傷結果，其過失情節及犯罪所生危害均非輕，犯後
    亦迄未與被害人或其家屬達成民事和解，賠償彼等所受損害
    等情狀，原審縱減輕其刑，亦應於10月至1年間量刑，斷無
    僅科處8月有期徒刑之理云云。
三、按刑罰之量定，屬法院自由裁量之職權行使，應審酌刑法第
    57條所列各款事由及一切情狀，為酌量輕重之標準，並非漫
    無限制；量刑輕重係屬事實審法院得依職權自由裁量之事項
    ，苟已斟酌刑法第57條各款所列情狀而未逾越法定刑度，不
    得遽指為違法；且在同一犯罪事實與情節，如別無其他加重
    或減輕之原因，下級審量定之刑，亦無過重或失輕之不當情
    形，則上級審法院對下級審法院之職權行使，原則上應予尊
    重（最高法院72年臺上字第6696號、75年臺上字第7033號判
    例及85年度臺上字第2446號判決意旨參照）。原審以被告過
    失之犯行事證明確，審酌被告無任何刑事前科（有臺灣高等
    法院被告前案紀錄表參照），素行良好，駕駛小客車行經上
    開路段，明知當時天候為雨且有霧，路面濕滑，視距不良，
    本應注意減速慢行、作隨時停車之準備，卻疏未注意，貿然
    加速至無法隨時停車之程度，致於發現行人即被害人湯昇岳
    違規穿越道路時果然煞避不及，當場撞倒被害人而肇事，使
    被害人受有多處傷害，更引發四肢癱瘓之重傷結果，過失情
    節及犯罪所生危害均非輕，犯後迄未與被害人或其家屬達成
    民事和解，賠償彼等所受損害，於偵查中及本院行準備程序
    時均否認有過失，惟被害人就本件交通事故之發生亦有過失
    ，被告肇事後曾在現場協助救護被害人，始終承認駕駛小客
    車肇事之客觀事實，嗣於本院審理時已坦承過失責任，再參
    酌被告高職畢業學歷之智識程度，業工、已婚、與妻育有2
    名幼年子女，家中又有年邁雙親賴其奉養之生活狀況（見偵
    查卷第4頁被告警詢供述、原審審理卷第60至65頁被告全戶
    戶籍資料查詢結果）等一切情狀，量處被告有期徒刑八月，
    並依中華民國九十六年罪犯減刑條例第2條第1項第3款、第7
    條、第9條之規定，減為有期徒刑四月，及諭知易科罰金之
    折算標準，原審已斟酌刑法第57條各款所列情狀而未逾越法
    定刑度，依上開最高法院判例、判決意旨，不得遽指為違法
    。且原審已就檢察官上訴理由中所提及之過失情節、損害結
    果之程度、犯後之態度、是否有與被害人及其屬達成和解、
    賠償所受損害等情，已詳於量刑審酌部分說明，且另就被告
    之生活狀況、智識程度、品行，及被害人亦與有過失等情，
    亦均予審酌，況刑法第284條第1項後段之過失致重傷害罪之
    法定刑，為最重本刑一年以下有期徒刑之罪，在被告構成自
    首而原審依職權予以減輕，及被告與被害人同有過失之情形
    下，檢察官上訴主張之求刑實屬過重，故原審量刑應屬妥適
    ，檢察官上訴意旨指原審判決量刑顯屬過重，不合常情云云
    ，尚有誤會。
四、綜上所述，本院依形式上觀察認原審判決認事用法並無違法
    或不當之處，量刑亦屬妥適，檢察官上訴理由並未依據卷內
    既有訴訟資料或提出新事證，指摘或表明第一審判決有何採
    證認事、用法或量刑等足以影響判決本旨之不當或違法，而
    構成應予撤銷之具體事由，自非屬得上訴第二審之具體理由
    。依上揭法律規定及判決意旨，檢察官提起之第二審上訴不
    合法律上程式，爰不經言詞辯論，判決駁回上訴。
據上論斷，應依刑事訴訟法第367條前段、第372條，判決如主文
。
中    華    民    國    98    年    4     月    6     日
            刑事第五庭  審判長法  官  趙  春  碧
                              法  官  何  秀  燕
                              法  官  楊  真  明
以上正本證明與原本無異。
不得上訴。
                              書記官  李  淑  芬
中    華    民    國    98    年    4     月    6     日


司法院資訊處製作；財團法人民間司法改革基金會備份。
